臺灣高等法院臺中分院刑事判決　　　　　　　　　　九十四年度上訴字第四二號
　　上　訴　人　台灣南投地方法院檢察署檢察官
　　上　訴　人
　　即　被　告　甲○○
　　指定辯護人　本院公設辯護人　乙○○
右上訴人等因被告傷害致死案件，不服臺灣南投地方法院九十三年度訴字第五七四號
中華民國九十三年十二月二十八日第一審判決（起訴案號：臺灣南投地方法院檢察署
九十三年度偵字第二二六一、二八四三號），提起上訴，本院判決如左：
    主      文
原判決撤銷。
甲○○傷害人之身體，因而致人於死，處有期徒刑捌年；扣案剪刀壹把沒收。
    事      實
一、甲○○外號「獨眼」（因其一目失明），平日駕駛車牌ＲＡ－７０６０號自小貨
    車在南投縣魚池鄉○○村○○○街與日月街口擺攤販賣水果，與游阿係多年舊
    識朋友。民國（下同）九十三年七月一日十四時許，甲○○與游阿、及同業張
    光輝、簡國隆與一名不詳男子計五人，在甲○○上開擺攤處共飲米酒，是日十五
    時三十分許，張光輝、簡國隆及該名不詳男子先行離開，甲○○與游阿續在該
    處對飲，未幾，二人酒後齟齬，甲○○一時激怒，然對於以銳利之金屬剪刀刺人
    胸腹部，可能導致腹腔消化道穿孔，引起腹膜炎並致敗血症暨多重器官衰竭，因
    而造成死亡之結果，在客觀上能所預見，竟仍基於傷害之犯意，隨手持其平日販
    賣水果用之剪刀一把，站於游阿對面，順勢朝坐於地上矮牆之游阿左胸外側
    第九、第十根肋骨間，由上往下猛刺一刀，致游阿受有左胸利器穿刺傷，並大
    量血胸、左側橫膈膜破裂、脾裂傷、結腸腸繫膜動脈出血之創傷，當場倒臥血泊
    中，甲○○見已闖禍，即跑向附近擺攤之張光輝、簡國隆告稱：游阿流很多血
    等語後，旋再前往附近約一百公尺距離之南投縣政府警察局集集分局德化派出所
    （下稱德化派出所）報案，指稱：在日月街與瑪蓋旦街路旁，有人被刺，流血倒
    臥路旁等語，值班員警黃紹燕獲報，隨即通知備勤員警司俊彥會同甲○○趕往現
    場，返抵現場時，甲○○趁警員現場蒐證未注意之際，乘機以車上礦泉水沖洗該
    把行兇之剪刀後藏放於小貨車後車斗內，到場處理之警員司俊彥則發現游阿全
    身流血倒臥路旁，然意識尚屬清醒，且口中反覆喊叫「是獨眼（即甲○○之外號
    ）殺的」等語約五、六次，其時警員司俊彥已查覺甲○○涉嫌行兇而將之偕返警
    局調查，惟甲○○初猶堅不承認，迄是夜二十一時許，見事跡敗露無法掩飾，始
    為鬆口坦承行兇；嗣經警在甲○○前開自小貨車之後車斗內，查扣甲○○所有、
    用以行兇之剪刀一把。游阿則經送往南投縣埔里基督教醫院急救診治，延至二
    十天後之九十三年七月二十一日二十二時四十五分許，仍因左下胸銳器穿刺胸腹
    部致消化道穿孔洩漏，引起腹膜炎致敗血症暨多重器官衰竭而死亡。
二、案經游阿之兄丙○○向南投縣政府警察局集集分局告訴、游阿之妹丁○○訴
    由臺灣南投地方法院檢察署偵查起訴。
    理      由
一、按被告以外之人於審判外之言詞或書面陳述，除法律有規定者外，不得作為證據
    ，刑事訴訟法第一百五十九條第一項固有明文，惟同法第一百五十九條之五並亦
    規定：「被告以外之人於審判外之陳述，雖不符前四條之規定，而經當事人於審
    判程序同意作為證據，法院審酌該言詞陳述或書面陳述作成時之情況，認為適當
    者，亦得為證據。當事人、代理人或辯護人於法院調查證據時，知有第一百五十
    九條第一項不得為證據之情形，而未於言詞辯論終結前聲明異議者，視為有前項
    之同意」。本件被告及辯護人於原審及本院審理中就法院調查證人張光輝、石金
    美、簡國隆等人之警訊供述及警員司俊彥、黃紹燕所制作之職務報告書時，均未
    異議，揆諸上揭規定，該等警訊陳述及職務報告亦得作為證據，合先敘明。
二、經查：
（一）右揭事實，業據上訴人即被告甲○○（下稱被告）在警訊、偵查、原審及本院
      審理中坦承不諱（參見南投地方法院檢察署九十三年度相字第三五三號卷第六
      頁反面；九十三年度偵字第二二六一號卷第七頁反面、第四十－四一頁、第八
      二頁；原審九十三年十月二十七日準備程序筆錄、九十三年十一月二十三日、
      十二月十四日審判筆錄；本院準備程序及審判筆錄）。
（二）證人張光輝在警訊中證稱略以：「．．．甲○○我們都叫他獨眼．．．，後來
      甲○○跑來跟我講游阿流很多血，並叫我把水果收起來，接著他就往派出所
      方向走去等語（參見前揭偵字第二二六一號卷第十四－十五頁）；證人石金美
      在警訊中證稱略以：「事發前有看到游阿等五人在一起。游阿看到我立即
      起身要到我這邊，不慎撞倒紅標米酒。就聽到甲○○向游阿說，不要踩到水
      蜜桃」等語（參見前揭偵查卷第十八－十九頁），可徵被告與被害人游阿確
      實因故發生爭執。再證人簡國隆在警訊中證稱亦略以：「甲○○我們都叫他獨
      眼，．．．甲○○到我攤位前說阿流血了．．．我有問甲○○：游阿為何
      會流血受傷，甲○○則回答：我不知道．．．」等語（參見前揭偵查卷第二十
      －二一頁）。再被告甲○○報案時僅指稱有人被刺、流血倒臥路旁，請求支援
      ，並未指明何人被刺及何人行兇；經警員司俊彥前往處理時，發現游阿全身
      流血倒臥路旁，眼睛閉著呈痛苦狀，然意識清楚且以台語重複喊叫「是獨眼殺
      的」約五、六次等語，警員司俊彥因此將被告（一個眼睛失明）偕返警局調查
      等情，亦有德化派出所警員司俊彥、黃紹燕制作之職務報告書及偵查報告各一
      件附卷可憑（參見前揭偵字第二二六一號卷第九－十頁及第七四頁）。經核證
      人張光輝、石金美、簡國隆警訊供陳及警員黃紹燕、司俊彥制作之職務報告書
      ，與被告右揭自白均相符合。
（三）檢察官會同警方偕同被告至現場勘驗模擬，勘驗結果認為：行兇位置距離查獲
      兇刀位置約一點五公尺，距離報案之德化派出所約一百公尺。被害人游阿所
      坐矮牆高度為四二公分，被告持刀行刺之高度距離路面約八五公分，有履勘現
      場筆錄、刑案現場測繪圖、現場會勘相片六張附卷足稽（見前揭偵查卷第五七
      頁正反面、第五九至第六二頁）。此外，並有被告用以刺傷被害人之剪刀一把
      扣案及照片二張、現場照片二十張附卷可稽（見前揭偵字第二二六一號卷第二
      二頁、第二四至第三二頁）。
（四）本件被害人游阿被刺後受有左胸穿刺傷，並大量血胸、左側橫膈膜破裂、脾
      裂傷、結腸腸繫膜動脈出血之創傷，亦有財團法人埔里基督教醫院出具之診斷
      證明書及急診外傷病歷影本各一件足稽（見本院卷第四七頁及前揭相字第三五
      三號卷第八－十四頁）；又本件經鑑定結果：游阿所受刺傷位置在左胸外側
      第九、第十根肋骨間，該穿刺傷跨越橫隔腳繼續穿入左側橫隔膜進入腹腔，心
      臟外觀無異常，此有法務部法醫研究所九十三年八月十三日法醫理字第○九三
      ○○○二七一○號函附之法務部法醫研究所（九三）法醫所醫鑑字第一一一○
      號鑑定書一份附卷可憑（見九十三年度偵字第二八四三號卷第九頁）；再被害
      人遭被告持剪刀猛刺左胸後，因左下胸銳器穿刺胸腹部致消化道穿孔洩漏，引
      起腹膜炎致敗血症暨多重器官衰竭不治死亡，並經臺灣南投地方法院檢察署檢
      察官督同檢驗員、法醫相驗、解剖屬實，有相驗筆錄、解剖筆錄各一份，解剖
      相片二十三張，相驗屍體證明書、驗斷書各一份在卷可憑。
（五）按刑法上殺人罪與傷害人致死罪之區別，本視加害人有無殺意為斷，被害人所
      受之傷害程度，固不能據為認定有無殺意之唯一標準，但加害人之下手情形如
      何，於審究犯意方面，仍不失為重要參考資料（最高法院二○年非字第一○四
      號判例參照）。查本件被告固係以尖銳之剪刀刺向被害人胸腔，惟胸腔內最重
      要之器官係屬心臟，若被告確有意立即致被害人於死，應係持刀避開肋骨由下
      往上刺向心臟。惟依前開證據所示，本件被告係持剪刀由上往下刺入被害人左
      胸外側第九、第十根肋骨間，該穿刺傷跨越橫隔腳繼續穿入左側橫隔膜進入腹
      腔，被害人心臟並未遭刺傷。且被告與被害人係屬多年舊識老友，並無仇隙，
      衡情當無僅因酒後細故即起殺意之動機，且本件被告復僅刺傷一刀，刺傷後被
      告即向他人求援並向警局報案，且被害人係在送醫診治二十日後，始因腹部消
      化道穿孔洩漏，導致腹膜炎引起敗血症暨多重器官衰竭而死亡。綜此，尚難認
      被告於行刺當時，即具有殺人之犯意。
（六）刑法第二百七十七條第二項傷害致人於死之罪，係因犯罪致發生一定結果而為
      加重其刑之規定，即以不法侵害人身體之故意，所施之傷害行為，致生行為人
      所不預期之死亡結果，使其就死亡結果負其刑責；又加重結果犯，以行為人能
      預見其結果之發生為要件，所謂能預見乃指客觀情形而言（最高法院五三年台
      非字第五○號、四七年台上字第九二○號判例參照）。查被告並無殺人之犯意
      雖如前述，惟人之胸腹部為肺臟、腸胃、肝脾等重要器官所在，脆弱不堪重擊
      ，倘以銳利金屬刺人胸腹部，可能導致腹腔消化道穿孔，引起腹膜炎並致敗血
      症暨多重器官衰竭而害及生命，此為一般人之通念，被告於客觀上應有預見之
      可能。再被害人遭被告以銳利剪刀刺傷胸腹部至死亡間，並無其他獨立之自然
      原因或第三者介入，顯見被害人之死亡與被告之傷害行為間，有相當因果關係
      存在。揆諸前開說明，本件被告自應對被害人之死亡負加重結果責任。
（七）綜上，本件事證明確，被告自白核與事實相符，其犯行洵堪認定，應依法論科
      。至於告訴人於原審時及請求檢察官上訴時雖主張被告具有殺人犯意，並經檢
      察官聲請傳喚證人石金美等語。查告訴人主張傳訊證人石金美，係為證明被告
      與被害人間並無爭執，惟證人石金美已在警訊中明確證稱略以：事發前有看到
      游阿等五人在一起，游阿看到我立即起身要到我這邊，不慎撞倒紅標米酒
      ，。就聽到甲○○向游阿說，不要踩到水蜜桃等語，業如前述，足認被告與
      被害人確有爭執之情事，且被告對二人間酒後齟齬乙節亦坦承不諱，是被告與
      被害人間因生爭執後致被告持剪刀刺傷被害人之事實已明，矧被告與被害人究
      有無爭執，與被告是否具有殺人犯意，亦無直接關聯，是此部分自無再行傳訊
      調查之必要，併予敘明。
三、被告以傷害之故意，持尖銳金屬剪刀對被害人胸腹部猛刺一次，且對於上開刺傷
    行為極易造成被害人體內腹腔消化道穿孔，引起腹膜炎並致敗血症暨多重器官衰
    竭而死亡之結果，於客觀上有預見之可能，竟仍以此方式傷害被害人，因而致被
    害人死亡，核被告所為，係犯刑法第二百七十七條第二項前段之傷害致死罪。
四、公訴人據告訴人丙○○請求上訴略以：被告持剪刀刺向被害人要害部位，顯有殺
    人故意云云；告訴人丙○○到庭時復指稱：被害人內部器官受傷嚴重，可見被告
    持剪刀刺進後復有轉動剪刀云云，而請求檢察官向本院聲請傳訊為被害人游阿
    急救之醫師。惟按刑法上殺人罪與傷害人致死罪之區別，本視加害人有無殺意為
    斷，被害人所受之傷害程度，固不能據為認定有無殺意之唯一標準，但加害人之
    下手情形如何，於審究犯意方面，仍不失為重要參考資料（最高法院二○年非字
    第一○四號判例參照）。查本件被告固係以尖銳之剪刀刺向被害人胸腔，惟胸腔
    內最重要之器官係屬心臟，若被告確有意立即致被害人於死，應係持刀避開肋骨
    由下往上刺向心臟。惟依前開證據所示，本件被告係持剪刀由上往下刺入被害人
    左胸外側第九、第十根肋骨間，該穿刺傷跨越橫隔腳繼續穿入左側橫隔膜進入腹
    腔，被害人心臟並未遭刺傷，前已詳敘，且被告與被害人游阿係多年朋友，二
    人間並無仇隙，衡情當無僅因酒後一時勃谿即起殺意之理，又被告苟有殺人致死
    犯意，當無僅刺一刀後即為罷手，並向附近友人及向警局報案求援之舉？再被害
    人復係在送醫診治二十日後，始因腹部消化道穿孔洩漏，導致腹膜炎引起敗血症
    暨多重器官衰竭而死亡。是被告雖持剪刀確係刺向被害人之胸部，並因而致被害
    人死亡之結果，然尚非得執此遽認被告有殺人犯意。再證人即本件為被害人游阿
    急救之埔里基督教醫院之醫師戊○○到庭供證：「（檢察官問：能否判斷剪刀
    刺進去後，有無轉動？）答：本案（被害人受傷部位）是在肋骨與肋骨間，空間
    有限，（剪刀）刺進去後要轉動有困難，依我的經驗可能有困難，因為是二個肋
    骨夾在一起」、「（問：若為剪刀單純刺進去，未轉動，有無可能造成這樣的結
    果？）答：有」、「（辯護人問：從死者傷害判斷，係一字型或Ｖ字型傷害？是
    一次之刺傷或重複的刺傷？）答：應該是單次的利器刺傷，沒有重複的情形」等
    語在卷（參本院審判筆錄），足徵本件被害人游阿之傷勢，應係遭被告持剪刀
    一次刺傷所致之事實甚明，告訴人丙○○指稱被告持剪刀刺進後並將剪刀轉動云
    云，尚非可採，公訴人據告訴人丙○○請求以被告有殺人犯意云云執為上訴，並
    屬無據。
五、被告雖以原審量刑過重為由提起上訴，其辯護人亦另辯稱：被告於案發後自行向
    警局報案，且又於是夜向警員坦承行兇，應有自首減刑之適用云云。然查：被告
    刺傷被害人後，雖於是日十五時三十六分許，前往附近之德化派出所報案，惟並
    未向具偵查犯罪職權之警員自承犯罪並接受裁判，而係泛稱有人被刺，請求警員
    支援，經警員司俊彥到場處理，聽聞被害人重複喊叫係獨眼（即被告外號）所殺
    諸語後，因認被告涉嫌重大，乃偕同被告至警局調查等情，有上揭警員黃紹燕及
    司俊彥制作之偵查報告二件可稽，其時警員已查覺被告係本案嫌疑人而對其追查
    中，其間，被告報案後於警員到場處理時，又乘機將行兇之剪刀沖洗藏放在其自
    小貨車後車斗內，經警偕返警局時被告復未承認，乃至是夜二十時許始為承認乙
    情，亦據被告供承在卷（參本院卷第三九頁），是本件被告既係於警員查覺其為
    嫌疑人而為追查後，被告始為承認，核與自首規定未符，並無減輕其刑之適用，
    辯護人上揭所辯亦非可採。
六、原審以被告犯行之事證明確，予以論罪科刑，固非無見，惟：１、被告刺傷被害
    人之傷勢如何，攸關被告犯意之認定，事實中應予明確論載，原判決就此部分闕
    漏，容有未洽；２、證人張光輝等人之警訊筆錄及警員黃紹燕等人制作之偵查報
    告係屬被告以外之人於審判外之言詞及書面陳述，原審執作證據，然未敘明依據
    ，理由稍嫌未備；３、原審認定被告係於警員追查後始於是日二十一時許供承犯
    行而不符自首規定，然未論敘警員之追查係緣於被害人游阿告稱遭「獨眼」所
    殺之語而認被告涉嫌乃為追查乙節；且被害人游阿所稱之「獨眼」者究指何人
    ，原判決亦未認定，致原審認定被告不符自首規定之理由，尚不明確。公訴人及
    被告之上訴，均非可採，業如上述，雖未指摘及此，然原判決既有上揭可議，仍
    屬無可維持，應由本院撤銷改判。爰審酌被告：(1)僅因細故即萌生傷害犯意之犯
    罪動機；(2)以尖銳剪刀刺向被害人胸腹部之嚴重犯罪手段；(3)致被害人因此死亡
    之危害結果；(4)迄未與被害人家屬和解；(5)惟犯後坦承犯行，態度尚佳等一切情
    狀，並認公訴人求刑十年六月尚屬過重，仍量處與原審相同刑度之有期徒刑八年
    ，並以扣案之剪刀一把因係被告所有並係供其犯罪所用之物，業據被告供陳明確
    ，依刑法第三十八條第一項第二款規定沒收之。
據上論結，應依刑事訴訟法第三百六十九條第一項前段、第三百六十四條、第二百九
十九條第一項前段，刑法第二百七十七條第二項前段、第三十八條第一項第二款，判
決如主文。
本案經檢察官己○○到庭執行職務。
中      華      民      國      九十四  年      四      月      二十一  日
                                臺灣高等法院臺中分院刑事第三庭
                                      審判長法　官　江　錫　麟
                                            法  官  廖  柏  基
                                            法  官  林  欽  章
右正本證明與原本無異。
如不服本判決應於收受送達後十日內向本院提出上訴書狀，其未敘述上訴之理由者並
得於提起上訴後十日內向本院補提理由書（均須按他造當事人之人數附繕本）。
                                            書記官  巫  彥  佳
中      華      民      國      九十四  年      四      月      二十一  日
附錄法條
中華民國刑法第二百七十七條
 (普通傷害罪)
傷害人之身體或健康者，處三年以下有期徒刑、拘役或一千元以下罰金。
犯前項之罪因而致人於死者，處無期徒刑或七年以上有期徒刑；致重傷者，處三年以
上十年以下有期徒刑。
                                                                        Ａ
